【裁判字號】    95,勞訴,3
【裁判日期】    950808
【裁判案由】    履行契約
【裁判全文】
臺灣苗栗地方法院民事判決               95年度勞訴字第3號
原      告  甲○○
被      告  乙○○
                      號4樓
上列當事人間請求履行契約事件，本院於民國95年7 月25日言詞
辯論終結，判決如下：
    主  文
被告應給付原告新臺幣貳拾肆萬參仟零貳拾元，及自民國九十四
年十一月十九日起至清償日止，按年息百分之五計算之利息。
原告其餘之訴駁回。
訴訟費用由被告負擔十分之三，餘由原告負擔。
    事實及理由
甲、原告方面
一、聲明：被告應給付原告新臺幣（下同）732,118 元，及自支
    付命令送達之翌日起至清償日止，按年息百分之5 計算之利
    息。
二、陳述：
（一）原告為具有醫師資格之人，因醫師法規定需有醫師資格之
      人始能擔任醫院之負責人，故被告於民國89年9 月1 日與
      原告簽訂聘任契約書1 份，約定自89年9 月1 日起至90年
      4 月30日止，聘僱原告於被告所開設之台北市聯和中醫診
      所（以下稱聯和中醫診所），擔任負責醫師及執行醫療業
      務。依契約書第3 條約定，被告應支付原告酬勞，保證於
      衛生局核准開業前3 個月每月21萬元，自第4 個月起每月
      20 萬 元；第4 條亦約定開業期間，關於診所之營業稅金
      及補漏稅部分，概由被告負責。從此可知，被告始為聯和
      中醫診所之實際負責人，原告僅因具有醫師資格而掛名擔
      任負責人而已。
（二）原告於94年1 月間收到財政部台北市國稅局（以下簡稱國
      稅局）89年補稅通知單，期間為89年9 月1 日至89年12月
      31日，應補稅金額為221,381 元，依契約之約定，此部分
      應由被告負擔。原告屢次催告並寄發存證信函通知被告繳
      清補稅額，皆未獲置理，原告只得於94年10月27日先代為
      繳納，有94年2 月5 日士林社子郵局第26號存證信函及回
      執、國稅局89年度綜合所得稅核定稅額繳款書收據各1 份
      可證（見促字卷第10至12頁）。嗣原告於95年2 月14日又
      收到國稅局90年度1 月至4 月之補稅通知單，應補稅額為
      306,737 元，此款項亦應由被告負責繳納，原告乃向國稅
      局申請暫緩繳付。是被告應給付原告上開稅款總和為528,
      118 元【計算式：221,381＋306,737 ＝528,118 】。
（三）又依契約第3 條約定，被告應支付原告薪資，保證前3 個
      月每月21萬元，自第4 個月起每月20萬元。依兩造契約之
      生效日89年9 月1 日以觀，同年11月係屬契約所稱之前3
      個月，被告應給付原告之薪資為21萬元，而被告僅給付20
      萬6 千元，尚不足4 千元。另被告並未給付90年4 月份之
      薪資20萬元。總計被告應給付原告薪資部分為20萬4 千元
      。
（四）綜上，被告應給付之稅款為528,118 元，少付之酬勞20
      萬4 千元，共計732,118 元。為此，爰依兩造間之契約關
      係，請求被告應給付原告732,118 元。
乙、被告經合法通知未於言詞辯論期日到場，然據其所提出聲明
    異議狀辯稱：原告為聯合中醫診所院長，擔任診所負責醫師
    ，被告僅為助理，原告理應負責診所之一切業務。且醫師執
    行業務所得之費用係由健保局直接撥入原告名下專屬帳戶，
    是稅款部分自應由原告繳納等語。並聲明：原告之訴駁回。
丙、法院之判斷：
一、被告經合法通知，未於最後言詞辯論期日到場，核無民事訴
    訟法第386 條各款所列情形，爰依原告之聲請，由其一造辯
    論而為判決。
二、按訴狀送達後，原告不得將原訴變更或追加他訴，但擴張或
    減縮應受判決事項之聲明者，不在此限；民事訴訟法第255
    條第1 項第3 款定有明文。原告原起訴主張被告應給付221,
    381 元，嗣於95年4 月6 日又具狀變更請求金額為732,118
    元，經核屬擴張應受判決事項之聲明，於法並無不合，應予
    准許。
三、次按當事人對於他造主張之事實，於言詞辯論時不爭執者，
    視同自認；當事人對於他造主張之事實，已於相當時期受合
    法之通知，而於言詞辯論期日不到場，亦未提出準備書狀爭
    執者，準用第1 項之規定，民事訴訟法第280 條第1 項前段
    、第3 項前段分別定有明文。本件原告主張兩造訂有聘任契
    約書，並提出契約書1 份為證（促字卷第7 至9頁） ，且被
    告並未爭執該契約書之真正，是該份契約書自堪信為真實。
    被告雖提出聲明異議狀以原告為該診所之院長，理應負責診
    所之一切業務並繳納稅款等語置辯；然民事訴訟法第277 條
    前段規定當事人主張有利於己之事實者，就其事實有舉證之
    責任，惟被告對上開有利於己之事實迄未舉證以實其說，徒
    空言抗辯，已不足採。是原告主張依契約第3 、4 條之約定
    ，被告負有給付原告酬勞及診所之營業稅金及補漏稅之義務
    ，既與契約書內容相符，是其前開主張，堪以採信。
四、觀之契約書第3 條第1 項約定甲方（即被告）於衛生署核准
    開業之前3 個月應付保證薪資新台幣21萬元予乙方（即原告
    ），第5 項約定甲方按右列標準計算給付乙方之酬勞，如不
    足保證金額時，即以保證金額計酬。且參以原告所提之中國
    信託商業銀行帳號000000000000號存摺之往來明細（卷第32
    至38頁），90年1 月至4 月間，均有被告於每月6 日所匯入
    之20萬元，是原告主張開業前3 個月之89年11月被告應給付
    之酬勞為21萬元，90年4 月應給付之酬勞為20萬元等情，均
    屬有據。又原告主張89年11月被告僅給付20萬6 千元之酬勞
    ，短少4 千元，90年4 月則未給付酬勞20萬元，核與其提出
    之上開存摺往來明細一致，且被告經合法通知，均未於言詞
    辯論期日到場或提出書狀對此部分加以否認或爭執，本院審
    酌前揭書證，認原告之此部分之主張為真實。從而，原告得
    請求被告給付之酬勞金額共20萬4 千元。
五、原告主張其代被告所繳納之89年9 月1 日至12月31日稅額為
    221,381 元，並提出國稅局89年度綜合所得稅核定稅額繳款
    書收據1 份為憑（促字卷第10頁）。惟原告為納稅義務人，
    其所應納稅之所得尚包含其本身自他處受領之薪資所得及利
    息、投資等所得，並非僅有聯和中醫診所之營業收入。故本
    院應先區分原告個人所得應繳納之所得稅額，與原告因計入
    聯和中醫診所營業收入而應繳納之所得稅額，始能計算出應
    由被告所繳納之聯和中醫診所營業稅部分為何。經查：
    (1)原告於89年度之所得，經國稅局核定為2,653,043 元，除
      其中956,067 元為聯和中醫診所之收入外，餘為其個人之
      其他診所薪資及利息所得之總和，有原告之國稅局89年度
      綜合所得稅核定通知書1 份在卷足參（卷第66頁）。故89
      年度原告之實際個人所得總額應為國稅局核定之所得額2,
      653,043 元，扣除聯和中醫診所之收入956,067 元，再加
      上原告在聯和中醫診所自89年9 月1 日至12月30日之所實
      際受領之薪資共826,000 元（89年11月少給付4 千元），
      等於2,522,976 元。按所得稅法第5 條第2 項關於綜合所
      得稅課稅級距及累進稅率之規定，依該項第4 款規定：全
      年綜合所得淨額超過160 萬元至300 萬元者，課徵25萬1
      千元，加超過160 萬元以上部分之百分之30，此即為原告
      應適用之課稅級距及稅率。則：
      以原告89年度所得總額2,522,976 元減去級距基準160
        萬元，等於922,976 元，此超過部分應加徵百分之30即
        276,893 元。是原告應繳之稅額為25萬1 千元加上276
        ,893 元 等於527,893 元。【計算式：2,653,043 －
        956,067 ＋826,000 ＝2,522,976 ；2,522,976 －1,60
        0,000 ＝922,976 ；922,976 30% ＝276,893 （小數
        點以下四捨五入）；251,000 ＋276,893 ＝527,893 】
      原告89年度所得總額2,522,976 元加入聯和中醫診所89
        年9 月1 日至12月31日收入956,067 元後，即為國稅局
        核定之所得總額2,653,043 元；仍適用所得稅法第5 條
        第2 項第4 款之課稅級距及稅率。是2,653,043 元減去
        級距基準160 萬元，等於1,053,043 元，此超過部分應
        加徵百分之30即315,913 元。是原告因加入聯和中醫診
        所之收入後，所繳之稅額即為25萬1 千元加上315,913
        元等於566,913 元。【計算式：2,653,043 －1,600,00
        0 ＝1,053,043 ；1,053,043 30% ＝315,913 ；251,
        000 ＋315,913 ＝566,913 】
      原告依其個人所得總額應繳納之稅額為527,893 元，惟
        因聯和中醫診所之收入歸於其名下，國稅局依該所得總
        額2,653,043 元所課徵之稅額即為566,913 元，故二者
        相減後之部分，即屬被告依合約書所應給付關於聯和中
        醫診所之營業稅及補稅部分，即566,913 元減去527,89
        3 元等於39,020元。故原告得請求被告給付89年度之聯
        和中醫診所營業稅款部分之金額為39,020元。
    (2)另原告主張被告應給付90年1 月至4 月之補稅額306,737
      元，並提出90年度綜合所得稅核定通知書1 份為據（卷第
      67頁）。惟90年度之補稅額原告業自承並未繳納（卷第12
      3 頁），且契約書第4 條所約定者並非被告應給付補稅款
      予原告，故其此部分之請求，顯無理由。
六、綜上所述，原告依契約之法律關係請求被告給付稅款39,020
    元及酬勞204,000 元，總計為457,517 元（39,020＋204,00
    0 ＝243,020） ，及自支付命令送達之翌日即94年11月19日
    起至清償日止，按年息百分之5 計算之利息部分，核屬有據
    ，應予准許，逾此範圍之請求則無理由，應予駁回。
七、據上論結，本件原告之訴為一部有理由，一部無理由，依民
    事訴訟法第79條、第385 條第1 項前段，判決如主文。
中    華    民    國    95    年    8     月    8     日
                  民事庭法  官  黃怡玲
以上正本係照原本作成。
如對本判決上訴，須於判決送達後20日內向本院提出上訴狀。
                        書記官  劉依緹
中    華    民    國    95    年    8     月    8     日


司法院資訊處製作；財團法人民間司法改革基金會備份。
